臺灣基隆地方法院民事判決　　　　　　　99年度家訴字第75號
原　　　告　游簡蜜子
原　　　告　游月金
原　　　告　游月裡
原　　　告　游枝桃
兼上三人訴
訟代理人
被　　　告　游永助
上列當事人間因恐嚇等案件提起附帶民事訴訟請求損害賠償事件
，經本院刑事庭裁定後移送前來（99年度基簡附民字第56號），
本院於一百年四月十九日言詞辯論終結，判決如下：
    主  文
被告應給付原告游簡蜜子、游月金、游月裡、游枝桃各新臺幣貳
萬元。
原告其餘之訴駁回。
本判決第一項部分得假執行。但被告如於假執行程序實施前，各
以新台幣貳萬元為原告游簡蜜子、游月金、游月裡、游枝桃預供
擔保，得免為假執行。
原告其餘假執行之聲請駁回。
    事實及理由
甲、程序方面：
    按訴狀送達後，原告不得將原訴變更或追加他訴，但請求基
    礎事實同一者、擴張或減縮應受判決事項之聲明者，不在此
    限，民事訴訟法第255條第1項第2款、第3款定有明文。原告
    游月金之初主張被告應給付原告新臺幣（下同）20萬元，嗣
    於民國100年1月25日當庭就金額變更為：被告應給付原告游
    月金30萬元。核其請求之基礎事實同一，僅單純擴張應受判
    決事項聲明，揆之首揭說明，其所為訴之變更應予准許。
乙、實體方面：
壹、原告起訴主張：
一、被告游永助為原告游枝桃、游月金、游月裡之叔叔，為原告
    游簡蜜子之小叔，原告游枝桃、被告游永助於民國99年7 月
    11日上午11時許，在新北市○○區○○街61號3樓，因照顧
    游永助母親即游枝桃之祖母問題發生爭執。詎被告游永助竟
    基於恐嚇之犯意，向原告等人聲稱：「若其妻子因游枝桃之
    言語而離開伊，伊就要將游枝桃全家人的腳打斷」等語；以
    此言語恐嚇原告等人，使原告游枝桃、游月金、游月裡、游
    簡蜜子心生畏懼，足生損害於原告等人之人身安全。被告對
    原告等人實施恐嚇之行為，侵害原告等人免於恐懼之自由，
    構成侵權行為，且被告恐嚇犯行業經本院刑事庭以99基簡字
    第1391號判決有罪確定，原告等人因被告恐嚇行為，終日害
    怕被告加害而憂心忡忡，造成原告等人生活秩序大亂，精神
    上痛苦實甚，原告游簡蜜子因此想起二兒子因怕住家裡於國
    小畢業即在外跑船，卻因此死亡，公司賠償180萬元後，遭
    被告領取110萬元，原告心有不甘而每天哭泣；原告游月金
    因被告恐嚇而害怕；原告游月裡因害怕而癲癇發作送醫；原
    告游枝桃害怕而看精神科，因而均受有非財產上之損害。且
    原告游枝桃、游月金因遭恐嚇，內心十分恐懼導致無法正常
    工作，亦受有財產上之損失，其中原告游枝桃原本在酒店上
    班，每月收入5至10萬元，原告游月金在貢寮核電廠上班，
    每月收入3萬元。故原告游簡蜜子等五人依民法第184 條第1
    項、第195條第1項訴請損害賠償。原告游簡蜜子依法請求被
    告賠償新台幣（下同）110萬元，原告游月金、游月裡各請
    求被告賠償30萬元，原告游枝桃請求被告賠償50萬元，並願
    供擔保，請准宣告假執行。
貳、被告答辯：
    被告雖有說上開恐嚇的話，然係針對原告游枝桃個人，伊並
    沒有說要打斷游枝桃他們全家人的腳，且原告等人原本均無
    工作，故其等請求因無法工作所受之損害，並無法成立，請
    求駁回原告之訴及假執行之聲請，如受不利益判決，願供擔
    保，請准宣告免為假執行。
參、得心證之理由：
一、原告等人主張被告於上揭時、地對其為恐嚇安全之侵權行為
    ，乃以被告之恐嚇行為，業據本院刑事庭判決有罪確定為依
    據。然被告對此辯稱，伊當時僅有恐嚇說要打斷原告游枝桃
    的腿，故僅針對原告游枝桃施以恐嚇，並未恐嚇其餘之原告
    ，且沒有說要打斷游枝桃全家人的腿等詞。經查：
  (一)被告於民國99年7月11日上午11時許，在新北市○○區○○
    街61號3樓，因照顧游永助母親即游枝桃之祖母問題發生爭
    執。詎被告游永助竟基於恐嚇之犯意，向原告游枝桃聲稱：
    「若其妻子因游枝桃之言語而離開伊，伊就要將游枝桃全家
    人的腳打斷」等語之事實，業經本院刑事庭以99年度基簡字
    第1391號恐嚇案件，判處被告拘役30日，如易科罰金以新臺
    幣1000元折算1日確定在案，此經本院調閱99年度基簡字第
    1391號卷審閱無訛，合先說明。
  (二)次查，該刑事案件中之證人游文雄於該案之警詢、偵查中已
    明確證稱被告於上開時間地點，恐嚇稱「要將游枝桃全家人
    的腳打斷」等語（見99年度基簡字第1931號偵查卷第12頁、
    第25頁）。又該案證人楊琇如亦於偵查中證稱：「當時他們
    爭吵很大聲，游枝桃他們叔叔游永助說要讓她門全家斷腳，
    當時現場還有游文雄、游金枝、游月金、游月裡、游文地，
    還有他媽媽游簡蜜子也在場」等語（見上開刑事案件偵查卷
    第26頁），故刑事庭則基於上開證人游文雄、楊琇如之證言
    及原告（即該案告訴人）游枝桃之指述，而認定被告確實有
    出言恐嚇稱「若其妻子因游枝桃之言語而離開伊，伊就要將
    游枝桃全家人的腳打斷」等語之事實。
  (三)雖被告於本庭中答辯稱：伊並沒有說要打斷游枝桃全家人的
    腿，恐嚇僅針對游枝桃個人而已等語，然參酌被告於該刑事
    案件警詢中供稱：「（問：於99年7月11日11時許，在台北
    縣貢寮鄉61號3樓游枝桃房間中，言詞恐嚇游枝桃說要把游
    枝桃全家人腳打斷，是否屬實？）我有在99年7月11日11時
    許，在台北縣貢寮鄉61號3樓游枝桃房間中這樣說過，但我
    只針對游枝桃及游月金講」等語（見刑事案偵查卷第5頁）
    ，顯見當時被告對於游枝桃指訴伊有說「要把游枝桃全家人
    腳打斷」等恐嚇言語，並未爭執。且參酌被告於警詢中復供
    稱「因為游枝桃及游月金在外面講我妻子的閒話，我怕我妻
    子離開我，才一時氣話對游枝桃及游月金說，假如因為你們
    所講的閒話，造成我妻子離開我，到時就要把你們兩個腳打
    斷等語」（見上開刑事案件偵查卷第6頁），及其於偵查中
    供稱：「警詢筆錄記載均屬實，關無記載我要打斷告訴人（
    指游枝桃）全家腿的部分，其實我是針對游枝桃、游月金」
    等語（見上開刑事案件偵查卷第27頁），足認被告確實有當
    時說要打斷游枝桃全家人的腳等語，僅辯稱係針對原告游枝
    桃、游月金而已。且既然被告於刑事案件偵查中對於其有恐
    嚇稱「要把游枝桃全家人腳打斷」等語並未爭執，且在場聽
    聞者有游文雄、游金枝、游文地及原告游枝桃、游月金、游
    月裡、游文地、游簡蜜子等人，業據證人楊琇如於該案偵查
    中證述明確，則原告等人在場聽聞被告上開恐嚇之話語，內
    心當產生畏怖，故被告此項辯解並無足採。
  (四)依據前述，原告有對被告實施恐嚇之侵權行為要堪認定。
二、按因故意或過失，不法侵害他人之權利者，負損害賠償責任
    。不法侵害他人之身體、健康、名譽、自由、信用、隱私、
    貞操，或不法侵害其他人格法益而情節重大者，被害人雖非
    財產上之損害，亦得請求賠償相當之金額。其名譽被侵害者
    ，並得請求回復名譽之適當處分，民法第184條第1項前段、
    195條第1項分別定有明文：
  (一)原告游枝桃、游月金請求財產上損害賠償部分：
    按損害賠償之債，以有損害之發生及有責任原因之事實，並
    二者之間，有相當因果關係為成立要件。故原告所主張損害
    賠償之債，如不合於此項成立要件者，即難謂有損害賠償請
    求權存在（最高法院48年度台上字第481號判例參照），故原
    告應就就其受有損害負舉證責任。經查，原告游枝桃、游月
    金雖主張其等因遭被告恐嚇後，無法正常工作，因此受有財
    產上之損害等詞。然原告游枝桃、游月金究係擔任何工作？
    其工作之受薪情形為何？其2人因此喪失薪資所得等之損害
    數額究竟為何？原告游枝桃、游月金均未提出具體事實及任
    何證據為憑，故原告游枝桃、游月金請求被告賠償財產上損
    害部分，為無理由，應予駁回。
  (二)原告游枝桃、游月金、游月裡、游簡蜜子之非財產上損害賠
    償部分：
    本件被告以恐嚇之不法行為侵害原告等人免於恐懼之自由，
    既經前述認定，對於原告等人因而所受之非財產上損害，自
    應負賠償責任。又按非財產上之損害賠償，應斟酌實際加害
    情形、所造成之影響、被害人痛苦之程度，雙方之身分地位
    、經濟情形及其他各種情形，以核定相當之數額。經查：本
    院審酌被告約56歲，國小畢業，為板模工人，家境勉持，長
    期與原告等人相處不睦，始對原告等人說出恐嚇言語，另又
    審酌原告等人之年紀、原告游簡蜜子沒有讀書，原告游月金
    、游月裡均國中畢業、原告游枝桃為國中肄業等智識程度，
    及兩造之經濟條件（參見卷內稅務電子閘門財產所得調件明
    細表），原告等人對於被告恐嚇之言詞，因畏懼所受之不自
    由程度應不至於過高等一切情況，認原告等人前述請求，自
    嫌過高，應予均核減為20,000元，方屬公允，逾此數額之請
    求，為無理由。
三、綜上所陳，原告主張被告因被告恐嚇行為造成其受有精神上
    損害乙節，應可認定。從而，原告等人依侵權行為賠償責任
    之法律關係，請求被告給付20,000元，為有理由，應予准許
    。逾此範圍之主張，尚乏依據而如前所述，自應予以駁回。
四、本判決主文第一項命被告各給付原告2萬元部分，其命被告
    給付之金額為50萬元以下，依民事訴訟法第389條第1項第5
    款規定，應依職權宣告假執行，被告就該部分之訴，陳明願
    供擔保請准宣告免為假執行，亦無不合，爰酌定相當擔保併
    准許之。至原告其餘假執行之聲請，因該部分訴之駁回而失
    所依附，自不予准許。
五、本件事證已臻明確，兩造其餘攻擊、防禦方法及舉證，經本
    院審酌後，認對於判決結果均無影響，爰不一一論述，併此
    敘明。
六、原告係於刑事訴訟程序附帶提起民事訴訟，並未繳納裁判費
    ，本件復無其他訴訟費用之支出，爰不為訴訟費用之諭知，
    併此敘明。
據上論結，本件原告之訴，為一部有理由，一部無理由，依民事
訴訟法第79條、第389條第1項第5款、第392條，判決如主文。
中    華    民    國  100    年    4    月    29     日
                  家事法庭法官    法官  鄭培麗
以上正本係照原本作成。
如對本判決上訴，須於判決送達後20日之不變期間內，向本院提
出上訴狀。如委任律師提起上訴者，應一併繳納上訴審裁判費。
中    華    民    國  100    年    4    月    29     日
                                書記官  湯惠芳